【裁判字號】    98,消債更,311
【裁判日期】    981009
【裁判案由】    更生事件
【裁判全文】
臺灣臺北地方法院民事裁定           98年度消債更字第311號
聲  請  人  甲○○
訴訟代理人  詹豐吉律師
上列當事人因消費者債務清理事件聲請更生，本院裁定如下：
    主  文
聲請駁回。
聲請費用由聲請人負擔。
    理  由
一、按債務人不能清償債務或有不能清償之虞者，得依本條例所
    定更生或清算程序，清理其債務，消費者債務清理條例第3
    條定有明文。又債務人對於金融機構因消費借貸、自用住宅
    借款、信用卡或現金卡契約而負債務，在聲請更生或清算前
    ，應提出債權人清冊，以書面向最大債權金融機構請求協商
    債務清償方案並表明共同協商之意旨；聲請更生或清算不合
    程式或不備其他要件者，法院應以裁定駁回之，但其情形可
    以補正者，法院應定期間先命補正，復為同條例第151條第1
    項、第8條所明定。所謂消債條例所定之前置協商程序，其
    立法目的係因債務人對於金融機構因消費借貸、自用住宅借
    款、信用卡或現金卡契約而負債務，其法律關係較單純明確
    ，金融機構並已訂有債務協商機制，使債務人與多數債權人
    間能利用法院程序外解決之協商機制而自主解決其債務，如
    能協商成立，債務人或不須依消債條例聲請更生或清算，可
    因此疏減法院負擔，有效分配司法資源，遂採行協商前置主
    義。
二、本件聲請意旨略以：伊有不能清償債務情事，前已以書面向
    最大債權金融機構請求共同協商債務清償方案，最大債權銀
    行提供二階段月付新臺幣（下同）1萬5000元之還款方案（
    第一階段分120期月付1萬5000元，第二階段係俟再行評估）
    ，惟債務人衡量此方案無確定期數，存有不確定性，故未能
    達成合意，協商不成立。又其無擔保或無優先權之債務總額
    未逾新台幣1200萬元，復未經法院裁定開始清算程序或宣告
    破產，爰依法聲請更生云云。
三、經查，本件聲請人稱因最大債權銀行所提兩階段協商方案，
    不備確定期數及金額，故致協商不成立等語。本院審酌聲請
    人每月薪資所得約2萬5011元，有95、96年綜合所得稅各類
    所得資料清單附卷為憑，於扣除其自陳每月必要生活費暨扶
    養費支出合計1萬元，餘1萬5011元，且據其提出之財產歸屬
    資料清單，聲請人另有汽車財產，是以盱衡最大債權銀行所
    提供之上述協商方案，尚非全然逾越聲請人能力負擔範圍之
    外，並無不能履行第一階段還款方案之情，況聲請人亦自承
    其可負擔每月1萬5000元達180期之方案，此有其更生聲請狀
    在卷足稽，故難謂聲請人有不能負擔之情或毫無協商之空間
    ，聲請人如認該協商方案有不適當情形，自仍應積極再循協
    商途徑謀求解決債務問題，而非完全拒絕上開協商之內容以
    便藉協商不成立為由聲請更生。且自聲請人97年綜合所得稅
    各類所得資料清單以觀，年所得為33萬5213元，平均每月收
    入約2萬7934元，並揆以聲請人為60年次，正值盛年，應可
    期待聲請人戮力工作或尋求其他較高收入所得，益徵聲請人
    並無不能清償債務之能力。又銀行提出還款方案為72期後重
    新核評還款能力，則債權銀行屆時自將評估債務人之還款能
    力，妥適調整債務人與債權人間之權利義務關係，不啻保障
    債權人之公平受償，並謀求債務人在債務清理過程中保有人
    性尊嚴之最低經濟基本生活，衡以健全社會經濟發展，始確
    定其每月應償金額，聲請人自無由擔心屆時無法承受，並執
    此為由拒絕同意銀行所提協商方案，是聲請人此部分之主張
    ，亦無可採。再者，聲請人之配偶尚有薪資收入每月約3萬
    元可供貼補支應，此有民事陳報狀在卷可稽。準此，聲請人
    尚無不能清償債務或不能清償之虞，其更生之聲請既不符合
    消費者債務清理條例第3條所定要件，且上開欠缺又屬無從
    補正，依前揭說明，自應駁回其聲請。綜上，爰裁定如主文
    。
中    華    民    國    98    年    10    月    9     日
                  民事第三庭  法  官  黃明發
上為正本係照原本作成
如不服本裁定，應於裁定送達後10日內，以書狀向本院提出抗告
，並繳納抗告費新臺幣1000元
中    華    民    國    98    年    10    月    9     日
                              書記官  陳怡如


司法院資訊處製作；財團法人民間司法改革基金會備份。
